【裁判字號】    89,訴,131
【裁判日期】    890913
【裁判案由】    違反稅捐稽徵法
【裁判全文】
臺灣臺東地方法院刑事判決                          八十九年度訴字第一三一號
    公  訴  人  臺灣臺東地方法院檢察署檢察官
    被      告  甲○○
右列被告因違反稅捐稽徵法案件，經檢察官提起公訴（八十九年度偵字第七四三號）
，本院判決如左：
    主  文
甲○○商業負責人，以明知為不實之事項，而填製會計憑證，累犯，處有期徒刑伍月
。
    事  實
一、甲○○前因妨害家庭案，經本院判處有期徒刑五月，民國（下同）八十六年七月
    九日確定，並於同年十月六日執行完畢，猶不知悔改，於八十六、七年間係設址
    在臺東縣臺東市○○路四三四號一樓勇志工程有限公司（下稱勇志公司）之負責
    人，明知勇志公司為納稅義務人，其有為該公司從事填報各類所得扣繳暨免扣繳
    憑單之義務，且又屬商業會計法上所稱之商業負責人，負有據實製作工資表、薪
    資所得扣繳暨免扣繳憑單及登載營利事業所得稅結算申報書之義務。詎其於八十
    七年間，明知乙○○僅於八十六年八月至八十七年二月間在勇志公司工作並領取
    薪資，卻將乙○○於上開期間所具領之薪資總額平均分配於該公司八十六年一月
    至十二月之薪工資支領單上，卻製作不實之「工資表」、業務上所掌管製作之「
    八十六年度各類所得扣繳暨免扣繳憑單」、「八十六年度營利事業所得稅結算申
    報書」，向財政部臺灣省南區國稅局臺東分局行使報稅，足以生損害於甲○○及
    妨害稅捐稽徵機關核課稅捐之正確性。
二、案經乙○○訴由臺東地方法院檢察署檢察官偵察起訴。
      理  由
一、訊據被告甲○○對上開犯行坦承不諱，核與告訴人乙○○之指述相符，且有告訴
    人於勇志公司八十六年度各類所得扣繳暨免扣繳憑單、工資明細計算書、薪工資
    支領單、財政部臺灣省南區國稅局綜合所得稅核定通知單、經濟部中部辦公室八
    十九年一月二十日經八九中辦三字第○八六八一○號函暨所附勇志公司變更登記
    事項卡及董事、股東名單各一份在卷可稽。是本件事證已臻明確，被告犯行洵堪
    認定。
二、按營利事業填報「各類所得扣繳暨免扣繳憑單」，係附隨其業務而製作，為業務
    上所掌之文書；又「工資表」及「扣繳憑單」係商業本身有權自行製存，用以證
    明支薪及代扣或免扣所得稅事項之經過而為造具記帳憑證所根據之憑證，核屬商
    業會計法所定之內部原始商業「會計憑證」。另商業會計法第七十一條第一款以
    明知為不實之事項，而填製會計憑證之罪，原即含有業務上登載不實之本質，是
    從事業務之人，明知他人無實際工作領有薪資，尤將此不實之事項，據以填製具
    會計憑證性質之工資表及各類所得扣繳暨免稅扣繳憑單上，並持以申報稅捐，兩
    罪間既具有法規競合之關係，自應逕以商業會計法上之罪論之，毋須再論以刑法
    第二百十六條、第二百十五條行使業務登載不實文書罪。核被告所為，係犯商業
    會計法第七十一條第一款以明知不實事項而填製會計憑證罪。被告於其業務上偽
    填扣繳憑單之不實文書，復持以行使，其偽造之低度行為，應為行使之高度行為
    所吸收，且均為前開商業會計法之罪質所涵蓋，不另論罪。被告前因妨害家庭案
    ，經本院判處有期徒刑五月，民國（下同）八十六年七月九日確定，並於同年十
    月六日執行完畢，有臺灣高等法院被告全國前案紀錄表一紙在卷可稽，於五年內
    再犯本件有期徒刑以上之罪為累犯，應依刑法第四十七條之規定加重其刑。爰審
    酌被告犯罪之動機、目的、手段、所生危害、犯罪後態度等一切情狀，量處如主
    文所示之刑。
三、公訴意旨另以：被告明知告訴人於八十六年八月始至勇志公司工作，八十六年間
    僅領得新臺幣（下同）十六萬元之薪資，被告卻於八十六年度之「各類所得扣繳
    暨免扣繳憑單」上虛報告訴人之薪資為五十萬元，並持之向稅捐機關申報，藉以
    ，故認其尚涉犯稅捐稽徵法第四十七條第一款、第四十一條逃漏稅捐罪。訊據被
    告堅詞否認有逃漏稅捐之犯行，辯稱告訴人確有領得五十萬元，而會計師可能把
    八十七年一、二月份之工資誤算到八十六年之工資內等語，並提出告訴人之薪資
    計算明細表一紙。經查：
    證人即告訴人乙○○於本院訊問時證稱：「（八十六年八月至十二月之工資是二
    十七萬元？）大概是二十幾萬，正確數木是多少我不清楚」、「（加班費一共是
    六萬元？）正確數目不清楚，但加班費大概有這個數目」、「（機票、車資是誰
    出的？有二萬五千元這個數目？）都是老闆出的，是不是這個數目我不清楚，大
    概有十幾次」、「（三個月份之伙食、餐點、誤餐費都是老闆供應的？）都是老
    闆供應的，實際上老闆發費多少我不清楚」、「（臺東工地的誤餐費是一萬五千
    元？）誤餐費便當都是老闆出的，在臺東做三個月，費用一萬五千元算合理」、
    「（八十七年一、二月份還有在被告那裡做？）有，領了多少工資不記得，一天
    是二千元，沒有做滿二個月，所以被告說八十七年一、二月的工資是七萬六千元
    也算合理」、「（你認為被告有把你當作漏稅之人頭嗎？）上開所提之薪資明細
    大概相符，因為會計師沒有把扣繳憑單寄給我，我誤會不用繳稅，所以沒有去申
    報，才會發生這個誤會，被告應該沒有把我當作漏稅之人頭」等語（見本院八十
    九年七月十三日訊問筆錄）。是告訴人所領具之薪資與各類所得扣繳暨免扣繳憑
    單上所載之數額大致相符，且告訴人亦稱被告應無以其為漏稅人頭之犯意，故被
    告上開所辯無逃漏稅捐之犯行，應堪採信。此外，復查無其他積極之證據，足認
    有公訴人指訴之上開犯行，是被告此部分之犯行，原應為無罪之諭知，惟公訴意
    旨認此部分與前開有罪部分有裁判上一罪關係，爰不另為無罪之諭知，附此敘明
    。
據上論斷，應依刑事訴訟法第二百九十九條第一項前段，商業會計法第七十一條第一
款，刑法第十一條前段、第四十七條，罰金罰鍰提高標準條例第一條前段，判決如主
文。
本案經檢察洪政和到庭執行職務
中      華      民      國    八十九     年     九     月     十三      日
                                    臺灣臺東地方法院刑事庭
                                        審判長  法  官  蔡勝雄
                                                法  官  甘大空
                                                法  官  陳兆翔
右正本證明與原本無異。
如不服本判決，應於判決送達後十日內向本院提出上訴狀。（須附繕本）
「切勿逕送上級法院」
                                                書記官  蘇美琴
中      華      民      國    八十九     年     九     月     十三      日
附錄論罪科刑法條：
商業會計法第七十一條：
商業負責人、主辦及經辦會計人員或依法受託代他人處理會計事務之人員有左列情事
之一者，處五年以下有期徒刑、拘役或科或併科新台幣十五萬元以下罰金：
一、以明知為不實之事項，而填製會計憑證或記入帳冊者。
二、故意使應保存之會計憑證、帳簿報表滅失毀損者。
三、意圖不法之利益而偽造、變造會計憑證、帳簿報表內容或撕毀其頁數者。
四、故意遺漏會計事項不為記錄，致使財務報表發生不實之結果者。
五、其他利用不正當方法，致使會計事項或財務報表發生不實之結果者。


司法院資訊處製作；財團法人民間司法改革基金會備份。
